【裁判字號】    97,台上,4787
【裁判日期】    970925
【裁判案由】    殺人未遂
【裁判全文】
最高法院刑事判決            九十七年度台上字第四七八七號
上  訴  人  台灣高等法院檢察署檢察官
被      告  甲○○
上列上訴人因被告殺人未遂案件，不服台灣高等法院中華民國九
十七年七月一日第二審判決（九十七年度上訴字第一一六二號，
起訴案號：台灣板橋地方法院檢察署九十六年度偵字第七０七０
號），提起上訴，本院判決如下：
    主  文
上訴駁回。
    理  由
按刑事訴訟法第三百七十七條規定，上訴於第三審法院，非以判
決違背法令為理由，不得為之。是提起第三審上訴，應以原判決
違背法令為理由，係屬法定要件。如果上訴理由書狀並未依據卷
內訴訟資料，具體指摘原判決不適用何種法則或如何適用不當，
或所指摘原判決違法情事，顯與法律規定得為第三審上訴理由之
違法情形，不相適合時，均應認其上訴為違背法律上之程式，予
以駁回。本件原判決以公訴意旨指被告甲○○持具有殺傷力之半
自動手槍及子彈（違反槍砲彈藥刀械管制條例部分，另案經原審
法院判決有罪確定）射擊被害人乙○○、廖敏雄，涉犯刑法第二
百七十一條第二項、第一項之殺人未遂罪嫌，經審理結果，依被
告之供述、證人即被害人乙○○、廖敏雄之證言、診斷證明書、
現場照片、扣案槍、彈照片及內政部警政署刑事警察局民國九十
五年六月十五日刑鑑字第０九五００八二四五九號槍彈鑑定書等
證據資料，足以判定被告確持有手槍朝被害人二人之前面地上射
擊三槍致該二人均受有右側脛骨開放性骨折之普通傷害。另綜合
上開事證，認定被告與被害人二人原本相識，並無仇隙怨懟，僅
於案發前，與乙○○因細故爭執，相約談判，應無引發殺人之動
機。又依乙○○證述，其號召三、四十人到場，與被告距離約二
百八十公分，被告自車內，如往被害人等一干人小腿以上重要部
位射擊，隨意均可擊中任一人身體要害，使之斃命；另參酌被害
人二人證詞，於見及副駕駛座有槍伸出時，乙○○始往後車道方
向奔跑，致子彈從後方射入右小腿，而廖敏雄站立乙○○後方，
因不反應而遭子彈射至地面後反彈傷及右小腿等情，可資證明被
害人非處於移動狀態，被告僅持槍朝被害人腳跟前方射擊，客觀
上縱有子彈直接或擊中地面反彈至被害人小腿，並不足使人斃命
。再被告駕車駛離前，被害人二人均已中彈，其並未趁機接續射
擊，反駛離現場，顯見其係出於教訓之意而射擊，不能證明有殺
人犯意，而被害人二人始終未提出告訴，且於第一審審理時當庭
撤回告訴，而維持第一審諭知不受理之判決，駁回檢察官在第二
審之上訴，已詳述理由。從形式上觀察，所為論證與卷內資料相
符，並無何違法情形存在。檢察官上訴意旨略以：(一)、廖敏雄雖
證稱係聽聞醫生敘述其傷勢可能係子彈打至地面反彈所致，為明
瞭獲致該結論之依據，自應傳喚醫生及調閱被害人之病歷資料查
明釐清，原審疏未調查，有調查未盡之違法。(二)、被告朝被害人
等腿部開槍，有可能深及動脈造成大量出血死亡，原審未說明何
以不足證明有重傷害之故意，有理由不備之違法。(三)、被告既在
嚇阻對方攻擊，直可朝空中或其他角度射擊，又射擊之彈著點，
因被害人係在移動狀態，本非射擊者所能確認，而子彈彈起之角
度，受地形等之影響，尤非被告所能確認，其既已預見子彈將彈
起，自可預見子彈反彈有射入人體其他要害部位之可能，原審認
無殺人之犯意，有違經驗法則云云。惟查：(一)、證據之取捨、證
明力之判斷及事實之認定，係屬事實審法院自由判斷之職權，此
項自由判斷職權之行使，倘不違背客觀存在之經驗法則與論理法
則，即不容當事人任憑己意指摘為違法，而資為上訴第三審之適
法理由。又刑法殺人未遂罪與傷害罪之成立，雖均以被害人未發
生死亡之結果為要件。惟其間之區別，應綜合行為人之犯罪動機
、手段、所使用之兇器、下手之部位、輕重、致傷之程度，甚或
事前之放話、過程中之言語、表情、事後之處置及與被害人平日
之關係等各種具體狀況，綜以判斷，無法一概而論，亦非謂行為
人兇器種類為具殺傷力之槍枝，即可遽認必有殺人之故意無疑。
原判決依調查證據之結果，並綜合全部事證，已於理由內，詳細
敘明被告與被害人原無任何恩怨，平日頗具交情，此次純因偶發
言語細故，始持槍對被害人所立地面射擊，旋即離去，縱被害人
因而遭致槍傷，難認其事先即存有殺人之本意，應僅具教訓、傷
害之犯意。所為論斷，並未違背客觀存在之經驗及論理法則。(二)
、原判決依調查證據之結果，已詳敘被告持槍對被害人廖敏雄所
立地面射擊，客觀上縱然子彈反彈至廖敏雄小腿，尚不足使人斃
命之理由，核與卷內資料相符，且屬原審取捨證據之職權行使，
所為論述亦未悖離一般經驗法則，原審未傳喚醫生或調閱被害人
病歷資料再為調查，尚難漫指為違法。(三)、上訴意旨以被告朝被
害人等腿部開槍，有可能深及動脈造成大量出血死亡，及應可預
見子彈反彈有可能射入其他要害部位云云，乃置原判決明確論斷
於不顧，以臆測之詞，漫指原審依職權採證之適法行使為違法，
或就同一證據資料為相異之評價，均與法律規定得為第三審上訴
理由之違法情形，不相適合，其上訴為違背法律上之程式，應予
駁回。
據上論結，應依刑事訴訟法第三百九十五條前段，判決如主文。
中    華    民    國  九十七  年    九    月  二十五  日
                      最高法院刑事第十二庭
                          審判長法官  石  木  欽
                                法官  陳  世  淙
                                法官  洪  佳  濱
                                法官  呂  丹  玉
                                法官  段  景  榕
      本件正本證明與原本無異
                                      書  記  官
中    華    民    國  九十七  年    十    月    七    日
                                                      K


司法院資訊處製作；財團法人民間司法改革基金會備份。
